【裁判字號】    95,上易,1778
【裁判日期】    951129
【裁判案由】    妨害名譽
【裁判全文】
臺灣高等法院刑事判決                95年度上易字第1778號
上  訴  人  臺灣臺北地方法院檢察署檢察官
被      告  丙○○
選任辯護人  蕭佳灶    律師
上列上訴人因被告妨害名譽案件，不服臺灣臺北地方法院95年度
易字第751號，中華民國95年7月20日第一審判決（起訴案號：臺
灣臺北地方法院檢察署95年度調偵字第166號)，提起上訴，本院
判決如下：
    主  文
上訴駁回。
    理  由
一、本案經本院審理結果，認第一審判決對被告丙○○為無罪之
    諭知，核無不當，應予維持，並引用第一審判決書記載之證
    據及理由（如附件）。
二、檢察官上訴意旨雖略以：被告傳述「乙○○的會倒了」等語
    ，業據證人林弘幸證述甚明，而其意圖散布於眾部分，依其
    在警衛室內傳述之音量，警衛駱宥霖及當時於窗口之人，均
    處於可聽聞之狀態，衡諸該學校警衛室應處於隨時有人會進
    入之狀態，被告如僅欲令證人林弘幸一人聽聞，當使用較小
    之聲音，顯見被告主觀上確有讓證人駱宥霖聽聞之意思，且
    被告應可預知林弘幸聽聞後，因涉及金錢當會為一定之查證
    及傳述，被告竟未要求林弘幸保密或不予散布，益徵被告有
    藉不知情之林弘幸散布告訴人倒會之不實流言之故意等語。
    惟查，犯罪事實應依證據認定之，無證據不得認定犯罪事實
    ，刑事訴訟法第154條第2項定有明文。而認定不利於被告之
    事實，須依積極證據，苟積極證據不足為不利於被告事實之
    認定時，即應為有利於被告之認定，更不必有何有利之證據
    ；且被告之抗辯或反證縱屬虛偽，仍不能以此資為積極證據
    應予採信之理由（最高法院30年上字第482號判例、第816號
    判例意旨參照）。又事實之認定，應憑證據，如未能發現相
    當證據，或證據不足以證明，自不能以推測或擬制之方法，
    以為裁判基礎，最高法院40年台上字第86號判例亦著有明文
    。本件被告確有於福星國小校門口警衛室內，向證人林弘幸
    傳述「乙○○（即告訴人）已倒會跑路」等語，惟此係在與
    林弘幸私人聊天之場合所述，被告並未指使林弘幸向他人傳
    述，係林弘幸自作主張告訴證人葉爾隆，均已據原審詰問證
    人明確，已足認被告談論此事僅係與林弘幸於私下場合無特
    定目的所謂聊天內容之一，否則如其確有散布於眾之意圖，
    當時同在警衛室內之證人駱宥霖何以證稱並未聽聞被告指述
    上揭言語，且何以僅林弘幸一人聽聞，而非被告週遭里鄰朋
    友均曾聽聞，被告否認其曾指述該等內容之言詞，固非可採
    ，然被告之抗辯縱屬虛偽，如非確有積極證據，亦不得資為
    其有罪之認定，業如前述，檢察官以被告在國小警衛室內談
    論某事，即推認被告有散布於眾之意圖，顯不合於卷內事證
    ，當屬其推測或擬制之詞，實不足採，其上訴為無理由，應
    予駁回。至甲○○出具之書面聲明（見偵查卷頁25），係被
    告以外之人於審判外之書面陳述，依刑事訴訟法第159條第1
    項之規定，並無證據能力，本院自毋庸審酌，附此敘明。
據上論斷，應依刑事訴訟法第373條、第368條，判決如主文。
本案經檢察官黃全祿到庭執行職務
中    華    民    國    95    年    11    月    29    日
                  刑事第五庭審判長法  官  吳  敦
                                  法  官  吳啟民
                                  法  官  朱光仁
以上正本證明與原本無異。
不得上訴。
                                  書記官  王宜玲
中    華    民    國    95    年    12    月    1     日


司法院資訊處製作；財團法人民間司法改革基金會備份。
